【裁判字號】    91,自,503
【裁判日期】    920207
【裁判案由】    傷害
【裁判全文】
臺灣高雄地方法院刑事判決                          九十一年度自字第五三號
    自  訴  人  乙○○  住高雄.
    自訴代理人  甲○○  律師
    被      告  丁○○  男四十.
右列被告因傷害案件，經自訴人提起自訴，本院判決如左：
    主  文
丁○○傷害人之身體，處罰金仟元，如易服勞役以佰元折算壹日。
    事  實
一、丁○○與乙○○係鄰居關係，二家毗鄰而住，但因乙○○屋後防火巷之爭執，雙
    方長期不睦。於九十一年八月十日上午十時許，乙○○發現其放置在防火巷側之
    塊板被踢到水溝，認係丁○○所為，乃至蔡宅（高雄縣岡山鎮○○路三五一號）
    兼業早餐店一樓店面找丁○○理論，雙方一言不合發生爭執，丁○○喝令乙○○
    退出其宅未獲置理，竟基於傷害之故意，以徒手捶打乙○○左前額一拳，致乙○
    ○受有左前額皮下溢血二×二公分之傷害。
二、案經自訴人乙○○訴由本院審理。
    理  由
一、訊據被告丁○○矢口否認有右揭傷害犯行，辯稱：事發當時自訴人跑到我店中質
    問我是否把防火巷內二塊板子踢到水溝中，我說沒有此事，請她去問鄰居蘇先生
    是否知何人所為，但自訴人認定是我作的，我請她離開，自訴人不肯離去，後來
    自訴人自己跑到店外打算要拔除我擺在店門的招牌旗桿洩忿。自訴人蹲低要拔時
    ，我以手護住旗杆不讓她拔除，自訴人可能自己重心不穩致前額撞到旗桿受傷，
    自訴人甚至還反手打我一拳等云。
二、經查：
  (一)右揭事實業據自訴人乙○○到院指訴綦詳，而被告亦不否認案發時地有在場與自
    訴人發生口角爭執之事實不諱，核諸被告於自訴狀中（即被告另對自訴人之子女
    歐志宗、歐志成、歐美麗涉嫌恐嚇、傷害、毀損等罪名提起自訴乙案，原因、理
    由詳後述），同自承兩造因防火巷事宜長期不睦等情綦詳，有該自訴狀附卷可按
    。洵見自訴人指稱事發之遠因、動機俱在，應非屬無中生有誣攀構陷之詞。
  (二)次按認定犯罪事實所憑之證據，並不以直接證據為限，即綜合各種間接證據，本
    於推理作用，作為認定犯罪事實之基礎，如無違背一般經驗法則，尚非法所不許
    ，最高法院有四十四年度台上字四０二號判例意旨可資參照。茲查，自訴人
    於事發當時旋即前往劉光雄醫院診察、驗傷，有該院出具之診字第一六三號驗傷
    診斷證明書在卷；並旋於同日下午向轄警（岡山分局壽天派出所）備案報稱：於
    案發時地遭被告丁○○徒手毆打頭部前額左側受傷等情，復有該警所「受理各類
    案件紀錄表」附案可佐；並查自訴人亦在事後向其子女歐志宗、歐志成訴苦遭被
    告毆打成傷，歐氏兄弟聞訊乃於當日（十七日）下午五時五十分許，至被告住處
    理論，而引發兩家另波爭端（即前述被告反控歐志宗、歐志成、歐美麗涉罪提起
    自訴乙案）。依上述事態演生動態脈絡以觀，核非偶然或居心設局所擬，本院綜
    合上述間接事證益堪認定自訴人指證犯行信而有徵。
  (三)再者，本件復有劉光雄醫院出具之驗傷診斷證明書在卷足稽。依上開診斷證明書
    揭載之傷情亦足核與自訴人指證被告犯行手段（徒手捶打前額一拳）及其傷情部
    位悉相符；被告於此雖辯稱自訴人可能是自己撞到旗桿致傷云云，然查，依鑑定
    證人即診察主治之劉光雄醫師到院證稱：自訴人所受之傷係在前額皮下溢血（即
    俗稱「烏青」）二×二公分，約一拇指指甲面額大小，傷勢平整，可確定不是銳
    器所傷，若確屬徒手毆擊，研判應以拳頭捶打所致等語（詳本院九十二年一月十
    五日訊問筆錄第四至五頁），並有自訴人該次驗傷診斷病歷表在卷可參。此與自
    訴人所稱被告是握拳以拳頭捶打之情形相合；再查，被告店門架設之招牌旗桿
    係木質圓棍形狀，表面光滑無稜角，此經本院於審理中調查勘驗查明，苟依被告
    所辯為實，自訴人是前額眉心平整處撞擊旗桿，衡情其傷勢應呈線狀，即非如診
    斷證明書所載之二×二公分形狀；自訴人亦始終否認有去拔旗桿或撞到旗桿之事
    實；抑有進者，經本院當庭命被告模擬所稱自訴人拔旗桿之動態，據被告自稱：
    自訴人是身形左偏轉約四十五度角，蹲低雙手握持旗桿向上拔取等語，則依一般
    人體苟蹲低由下往上引體施力拔物之慣性，其頭部應與身體成一直線，若自訴人
    身體向左偏四十五度角度，其應係頭部「右前額」撞擊旗桿，理無如傷單所示是
    在左前額眉心處致傷之可能。洵此益證被告所辯上情與一般經驗法則相離，難以
    採憑。
  (四)至於被告雖傳證當日在場之證人即被告胞妹丙○○，而該證人固證述未發現被告
    有出手毆打自訴人等情。惟查，該證人乃被告之妹，情誼密切，證詞是否全無偏
    頗尚非無疑；次查，證人自承當時渠坐在店門口，臉朝柜台，而自訴人係跟進在
    屋後房茶桌前與被告口角爭執，則依證人觀察之角度、距離（至少三、四公尺
    ），且未始終即全程目擊被告與自訴人相對應之動態，而且被告又非連續出手攻
    擊，準此，證人既未窺知全貌，所為證言自不足佐為有利被告之事證。
    綜上所述，被告之辯詞核無足採，本件事證已經明確，被告犯行洵堪認定。
二、核被告丁○○所為係犯刑法第二百七十七條第一項傷害罪。爰審酌被告之人格、
    品性、經歷、與被害人係鄰居關係，卻為細故長期不睦，且出手毆打年邁老嫗，
    惟念在被告出手尚知節制、自訴人傷勢非重、又自訴人跟進家宅問罪滯留不退，
    於事件之發生亦非無咎及被告事後猶堅持己見不肯認錯等一切情狀，酌情量處如
    主文所示之刑，並諭知所處罰金如易服勞役之折算標準以資薄誡。
據上論斷，依刑事訴訟法第三百四十三條、第二百九十九條第一項前段，刑法第二百
七十七條第一項、第四十一條第一項，罰金罰鍰提高標準條例第一條前段、第二條，
判決如主文。
中    華    民    國    九十二    年       二       月        七        日
                              臺灣高雄地方法院刑事第五庭
                                  法  官  朱  盈  吉
右正本證明與原本無異。
如不服本判決，應於判決送達後十日內，向本院提出上訴狀。
                                  書記官  吳  金  霞
中    華    民    國      九十二      年      二      月      十九      日


司法院資訊處製作；財團法人民間司法改革基金會備份。
